【裁判字號】    89,易,1469
【裁判日期】    890824
【裁判案由】    詐欺
【裁判全文】
臺灣板橋地方法院刑事判決                        八十九年度易字第一四六九號
    公  訴  人  臺灣板橋地方法院檢察署檢察官
    被      告  甲○○
右列被告因詐欺案件，經檢察官提起公訴（八十九年度偵緝字第三一六號），本院判
決如左：
    主  文
甲○○無罪。
    理  由
一、公訴意旨略以︰被告甲○○係宙夆企業有限公司（下稱宙夆公司）之負責人，該
    公司為設於彰化縣線西鄉○○路一○一之一一號富潤股份有限公司（下稱富潤公
    司）加工製模，於民國八十七年三月底某日，被告向富潤公司之業務經理黃尊霖
    表示需現金週轉，欲向富潤公司借款新台幣（下同）一百萬元，並表示富潤公司
    可自委託其加工之製模費中扣除，富潤公司乃如數借款予被告。嗣至八十七年四
    月底，甲○○明知公司已無法繼續經營，並無資力，亦無清償之意思，且已委託
    律師事務所準備召開債權人會議，竟意圖為自己不法之所有，再向富潤公司表示
    公司需現金週轉，請求將原準備扣除抵債之製模費用二十二萬餘元改為直接付款
    ，使富潤公司陷於錯誤，如數付款予被告。旋被告即於八十七年五月六日，召開
    債權人會議，惟不僅未通知富潤公司，且於第一次會議不歡而散後，即避不見面
    ，因認被告涉犯刑法第三百三十九條第一項詐欺取財罪嫌。
二、按犯罪事實應依證據認定之，無證據不得推定其犯罪事實，又不能證明被告犯罪
    者，應諭知無罪之判決，刑事訴訟法第一百五十四條、第三百零一條第一項分別
    定有明文。又刑法第三百三十九條第一項詐欺罪之成立，以意圖為自己或第三人
    不法所有，以詐術使人將本人或第三人之物交付為要件。所謂以詐術使人交付，
    必須被詐欺人因其詐欺而陷於錯誤，若其所用方法，不能認為詐術，亦不致使人
    陷於錯誤，即不構成該罪，最高法院著有四十六年台上字第二六０號判例可資參
    照。又告訴人之指訴，係以使被告受刑事訴追為目的，是其陳述是否與事實相符
    ，仍應調查其他證據以資審認，最高法院亦著有五十二年台上字第一三００號判
    例可憑。
三、訊據被告甲○○堅詞否認有詐欺取財之犯行，並辯稱：上開二十二萬元係伊替富
    潤公司製造模具後應得之款項，伊並無使用詐術之情事等語。經查：告訴人代理
    人黃志宏於檢察官偵查中及本院審理時迭次到庭陳稱：被告於八十七年三月底向
    富潤公司借款一百萬元時，富潤公司知悉被告當時經濟狀況已發生問題，但站在
    幫助協力廠商之立場，所以仍同意借款與被告，故此部分應無詐欺問題；後來，
    被告到富潤公司，要求富潤公司暫時不要將被告應得之上開製模費用扣抵前揭借
    款債務，富潤公司雖知道被告在外面負債已幾百萬元，但仍站在幫助協力廠商之
    立場給付被告上開二十二萬元之製模費用等語，可見被告向富潤公司借貸上開一
    百萬元及請求給付上開二十二萬元之製模費用時，富潤公司已知悉被告之經濟狀
    況發生問題，惟基於幫助協力廠商之立場，而允許借貸被告上開一百萬元，並同
    意被告之要求仍如數給付上開二十二萬元之製模費用，則被告應無隱瞞自己無支
    付能力之情事，富潤公司亦非陷於錯誤而給付上開借貸款項及製模費用。又，富
    潤公司於八十七年四月底給付被告之上開二十二萬餘元，係被告為富潤公司加工
    製模而約定應得之款項，雖被告曾表示富潤公司可將該製模費用扣抵上開一百萬
    元之借款債務，然事後富潤公司既經被告要求而同意仍直接付款與被告，則被告
    領取上開二十二萬元之製模費應係基於其與富潤公司間製作模具之債權關係，而
    非被告與富潤公司間就上開二十二萬元另成立一個新的借貸契約，則被告取得上
    開二十二萬元自無為自己不法所有之意圖。
四、綜上所述，被告上開所辯尚堪採信；被告取得上開二十二萬元，並無不法所有之
    意圖，且無施用詐術使富潤公司陷於錯誤之情事；本件純屬民事糾葛，與詐欺取
    財罪之構成要件顯有未合，告訴人宜另循民事救濟程序解決；此外復查無其他積
    極證據足資證明被告有詐欺取財之犯行；揆諸前揭說明，本件不能證明被告犯罪
    ，自應諭知被告無罪之判決。
據上論斷，應依刑事訴訟法第三百零一條第一項，判決如主文。
本案經檢察官朱帥俊到庭執行職務。
中      華      民      國    八十九    年      八      月    二十二    日
                                   台灣板橋地方法院刑事第三庭
                                          法  官 樊  季  康
右正本證明與原本無異。
如不服本判決，應於判決送達後十日內，向本院提出上訴狀。
                                          書記官 馬  秀  芳
中      華      民      國    八十九    年      八      月     二十八   日


司法院資訊處製作；財團法人民間司法改革基金會備份。
